【裁判字號】    97,交簡上,22
【裁判日期】    970625
【裁判案由】    公共危險
【裁判全文】
臺灣臺北地方法院刑事判決            97年度交簡上字第22號
上  訴  人
即  被  告  丙○○
上列被告因公共危險案件，不服本院96年度北交簡字第2966號，
中華民國96年12月28日第一審刑事簡易判決（聲請簡易判決處刑
書案號：96年度偵字第20602號），提起上訴，本院管轄之第二
審地方法院合議庭判決如下：
    主  文
原判決撤銷。
丙○○犯服用酒類，不能安全駕駛動力交通工具罪，科罰金新臺
幣柒萬元，如易服勞役，以新臺幣壹仟元折算壹日。
    事  實
一、丙○○於民國96年7月20日晚上11時許，在臺北市市○○道
    與敦化南路口附近的PUB，飲用2杯之伏特加酒類後，已達不
    能安全駕駛動力交通工具之程度，竟仍於翌日凌晨，騎乘車
    牌號碼CEG-348號重機車搭載丁○○沿臺北市○○路與市○○道由北往南方向行駛，嗣於96年7月21日1時25分，因酒後
    意識不清，與乙○○所駕駛之車牌號碼DB-041號營業小客車
    在臺北市市○○道與松江路口發生擦撞而肇事，丙○○因而
    受有頭部、肢體外傷之傷害（丙○○受傷後未提告訴），經
    送國立臺灣大學醫學院附設醫院救治並抽取其血液鑑定後，
    發現血液中所含酒精成分，每100毫升高達116毫克，換算成
    呼氣酒精濃度為每公升0.58毫克，始為警查獲。
二、案經臺北市政府警察局中山分局報請臺灣臺北地方法院檢察
    署檢察官偵查聲請簡易判決處刑。
    理  由
一、訊據上訴人即被告丙○○固坦承案發前一晚之23時許在臺北
    市市○○道與敦化南路口附近之PUB，喝了2杯伏特加後，與
    丁○○共乘車號CEG- 348號重機車沿臺北市○○路與市○○
    道由北往南方向行駛，嗣於同年月21日1時25分，與乙○○
    所駕駛之車牌號碼DB- 041號營業小客車在臺北市市○○道
    與松江路口發生擦撞等情，惟矢口否認有於酒後不能安全駕
    駛動力交通工具而駕駛上開機車肇事之犯行，辯稱車禍當時
    因被撞昏，事後警察、檢察官及一審簡易庭法官未問事實經
    過即以公共危險之罪名判決罰金新臺幣（下同）70000元，
    實際上伊是被丁○○所載，發生本件車禍時，是由丁○○所
    駕駛，伊非駕駛人云云。
二、經查：
  (1)被告於96年7月21日本件車禍發生後，經救護車送國立臺灣
    大學醫學院附設醫院（下稱臺大醫院）救治並抽取其血液鑑
    定後，發現血液中所含酒精成分，每100毫升高達116毫克，
    換算成呼氣酒精濃度為每公升0. 58毫克，此有臺大醫院96
    年8月6日校附醫密字第0960209310號函附卷可資佐證（見96
    年度偵字第20602號卷第26頁），而被告不爭執此情（見本
    院97年6月11日審判筆錄），是此部分事實，堪予認定。
  (2)被告雖辯稱其未騎乘上開機車云云，然證人即處理本件車禍
    之員警甲○○於本院審理時具結後證稱：附載人即被告的朋
    友丁○○說車子不是他騎的，他不想登記...。（詳本院卷
    第29頁背面），另稱：在醫院時我有問丁○○車子是何人騎
    的，丁○○回答不是他騎的，...。（詳本院卷第37頁背面
    ），與證人即本件車禍之另一位駕駛人乙○○於本院審理時
    具結後證稱：當時騎車的人就是在庭的被告。（詳本院卷第
    34頁），又稱：（審判長問：請再確認車禍當時騎機車的人
    是否在庭被告？）是的。（詳本院卷第34頁背面），二者所
    述之駕駛人為被告互核相符。另證人丁○○雖亦結證證稱：
    （檢察官問：當時騎機車的人是何人？）是我。（詳本院卷
    第35頁背面），惟對於有無因本件車禍與警察談過話，其先
    答稱：沒有。之後又稱：當時有一個警員問我車子是何人的
    ，沒有問車子是何人開的，那時是在醫院問的，我不知道那
    警員的名字。證人甲○○對此則證稱：在醫院時我有問丁○○車子是何人騎的，丁○○回答不是他騎的，我還有請丁○○出示證件，但是他沒有出示。（詳本院卷第36頁背面、第
    37頁、第37頁背面），證人甲○○與被告不相識，無任何怨
    隙，當無冒偽證刑責之危險誣陷被告之必要，而證人丁○○
    與被告自國中時期即認識，為多年好友，此次又因一起喝酒
    騎車附載而出車禍，為友情及逃避車禍責任，其之證言虛偽
    ，為迴護被告，因而頂替為本次車禍之駕駛人，亦在常理、
    常情之中，況又有上述前後不一致之瑕疵可議，是本件應以
    證人甲○○、乙○○之證言較為可採，而被告之辯解，顯係
    卸責之詞，委無可取。
  (3)按刑法第185條之3所稱「不能安全駕駛」，參考德國、美國
    之認定標準，在酒精呼氣濃度達每公升0.55毫克（或血液濃
    度達百分之0.11）時，就人體生理行為方面，會產生視覺反
    應遲鈍、影像不能集中、走路或講話可能發抖，動作笨拙等
    不良影響，就駕駛能力方面，亦會產生駕駛反應遲鈍、同時
    不能看清前方路況及車旁照後鏡等不良影響，在此情形下，
    其駕車肇事率為一般正常人之10倍；且依行政院國軍退除役
    官兵輔導委員會臺北榮民總醫院88年8月5日（88）北總內字
    第26868號函（詳原審卷第4頁、第5頁）稱：當酒精呼氣濃
    度達0.5MG/L時，將造成駕駛反應較慢、感覺減低、影響駕
    駛等影響。本件被告經換算之呼氣酒精濃度達每公升0.58毫
    克，已逾上開標準，且仍於上開時、地駕駛車輛，致發生交
    通事故，揆諸前揭說明，足徵被告已達不能安全駕駛之程度
    至為灼然。
三、綜上，本件事證明確，被告上開犯行，洵堪認定，應予論罪
    科刑。
四、核被告所為，係犯刑法第185條之3之服用酒類，不能安全駕
    駛動力交通工具罪。被告行為後，刑法第185條之3於97年1
    月2日修正公布，同年月4日施行，修正前刑法第185條之3規
    定：「服用毒品、麻醉藥品、酒類或其他相類之物，不能安
    全駕駛動力交通工具而駕駛者，處1年以下有期徒刑、拘役
    或3萬元以下罰金。」，就其罰金刑部分，依刑法施行法第1
    條之1第1項、第2項後段之規定，罰金之貨幣單位為新臺幣
    ，並就其所定數額提高為3倍，即罰金為新臺幣9萬元以下，
    而被告行為後刑法第185條之3則修正為：「服用毒品、麻醉
    藥品、酒類或其他相類之物，不能安全駕駛動力交通工具而
    駕駛者，處1年以下有期徒刑、拘役或科或併科15萬元以下
    罰金。」，罰金刑由「新臺幣9萬元以下罰金」，提高為「
    新臺幣15 萬元以下罰金」，新舊法比較結果，以舊法對被
    告較為有利，依刑法第2條第1項前段之規定，應依行為時即
    修正前刑法第185條之3規定論處。
五、原審以被告事證明確，予以論罪科刑，固非無見，惟如前述
    刑法第185條之3業已修正，原審未及審酌，尚有未洽，又如
    前被告酒後，其血液中所含酒精成分，每100毫升高達116毫
    克，換算成呼氣酒精濃度，為每公升0.58毫克，原審未予詳
    查，即依檢察官聲請簡易判決處刑書之記載，認定為0.55毫
    克，亦有未洽。被告上訴否認犯罪，請求撤銷原判決云云，
    固無理由。然原判決既有可議之處，仍屬無可維持，自應由
    本院予以撤銷改判。爰審酌酒後駕車之危害及酒後不應駕車
    之觀念，已透過學校教育、政令宣導及各類媒體廣為介紹傳
    達各界週知多年，被告就此應有相當之認識，詎其明知飲酒
    致醉，不能安全駕駛，猶駕車附載他人，致發生車禍，顯心
    存僥倖，並缺乏尊重其他民眾生命、財產安全之觀念，且犯
    後仍矢口否認犯行及所生危害等一切情狀，量處如主文第2
    項所示之刑，並諭知易服勞役之折算標準。
據上論斷，應依刑事訴訟法第455條之1第1項、第3項、第369條
第1項前段、第364條、第299條第1項前段，刑法第2條第1項前段
、第42條第3項前段，修正前刑法第185條之3，刑法施行法第1條
之1第1項、第2項但書，判決如主文。
本案經檢察官賴秋萍到庭執行職務。
中    華    民    國    97    年    6    月    25    日
                  刑事第十三庭  審判長法  官  黃俊明
                                      法  官  李明益
                                      法  官  張文俊
以上正本證明與原本無異。
不得上訴。
                                      書記官  陳鳳瀴
中    華    民    國    97    年    6     月    25    日
附錄本案論罪科刑法條全文：
修正前刑法第185條之3
服用毒品、麻醉藥品、酒類或其他相類之物，不能安全駕駛動力
交通工具而駕駛者，處1年以下有期徒刑、拘役或3萬元以下罰金
。


司法院資訊處製作；財團法人民間司法改革基金會備份。
